臺灣士林地方法院刑事判決
110年度交簡上字第46號
上  訴  人  
即  被  告  賴建利
上列上訴人即被告因公共危險案件，不服本院於中華民國110 年
6 月30日所為110 年度士交簡字第232 號第一審刑事簡易判決（
聲請簡易判決處刑案號：110年度偵續字第136號），提起上訴，
本院管轄第二審之合議庭判決如下：
    主  文
上訴駁回。
　　犯 罪 事 實
一、賴建利於民國110年2月4日下午5時許，在臺北市中山區長安
    東路不詳地址之餐廳，食用含酒精成分之薑母鴨料理後，可
    預見其吐氣所含酒精濃度達每公升0.25毫克以上，仍基於不
    能安全駕駛動力交通工具之犯意，於同日下午6時許，自飲
    酒地點騎乘車牌號碼000-000號普通重型機車上路，欲返回
    其位於新北市蘆洲區之住處，嗣於同日下午6時11分許，在
    臺北市○○區○○○路0段00號前為警攔查，發現其身有酒氣，乃
    對其施以吐氣酒精濃度測試，測得其吐氣中所含酒精濃度為
    每公升0.46毫克，始發現上情。
二、案經臺北市政府警察局大同分局報告報告臺灣士林地方檢察
    署檢察官偵查後聲請簡易判決處刑。
    理  由
壹、證據能力部分：
　　本判決引用被告以外之人於審判外之陳述，雖屬傳聞證據，
    然檢察官及被告賴建利於本院準備程序時均表示無意見，同
    意作為證據（見本院110 年度交簡上字第46號卷【下稱本院
    卷】第35至37頁），本院審酌上開證據資料作成時之情況，
    尚無違法不當及證明力明顯過低之瑕疵，認為以之作為證據
    應屬適當，揆諸刑事訴訟法第159 條之5 第1 項規定，均有
    證據能力。又本判決其他引用資以認定事實所憑之非供述證
    據，並無證據證明係公務員違背法定程序所取得，依刑事訴
    訟法第158 條之4 反面解釋，亦有證據能力。
貳、實體部分：
一、本案認定犯罪事實所憑之證據及理由：
　　訊據被告賴建利固坦承有於前開時地食用薑母鴨，後即騎乘
    上開機車返家，途中經員警攔查及對其施以呼氣酒精濃度測
    試，測得其呼氣酒精濃度為每公升0.46毫克等事實，惟矢口
    否認有何公共危險犯行，辯稱：我不知道薑母鴨裡有加酒云
    云，經查：
（一）被告於前開時、地食用摻有酒精成分之薑母鴨料理，後於
      110年2月4日下午6時許騎乘上開機車上路，欲返回其上開
      住處，嗣於同日下午6時11分許，在臺北市○○區○○○路0段0
      0號前為警攔查，發現其身有酒氣，乃對其施以吐氣酒精
      濃度測試，測得其吐氣中所含酒精濃度為每公升0.46毫克
      等事實，業據被告於警詢、偵查及本院審理時均坦承不諱
      （見臺灣士林地方檢察署110年度偵字第4136號卷【下稱
      偵卷】第16、57、59、65頁；本院卷第35頁），並有酒精
      測定紀錄表（檢定合格證：M0JA0000000）、臺北市政府
      警察局舉發違反道路交通管理事件通知單、臺北市政府警
      察局吐氣酒精濃度檢測程序暨拒測法律效果確認單、呼氣
      酒精測試器檢定合格證書各1份在卷可參（見偵卷第41、4
      3、45頁），是此部分之事實，首堪認定。
（二）被告雖以前詞置辯，然查，薑母鴨料理係以米酒、麻油和
      老薑等調味料來烹煮鴨肉之臺灣常見食物乙節，乃公眾所
      周知之事實，而被告為66年次出生之成年人，且具有大學
      畢業之教育程度，現從事房地產仲介工作等節，業據被告
      坦認在卷（見本院卷第64頁），顯見被告實屬智識正常之
      成年人，且具相當社會經驗，對於上情自難諉為不知。況
      且，被告於本院準備程序時自承：我在吃薑母鴨時，有聽
      到隔壁桌說這些料理內有含酒等語（見本院卷第35頁），
      益見被告對於所食用之薑母鴨料理內有添加酒精成分乙節
      確實知之甚詳，是被告空言辯稱不知所食用之薑母鴨料理
      內含有酒精成分云云，洵難採信。
（三）再按不能安全駕駛罪屬抽象危險犯，不以發生具體危險為
      必要，是行為人透過飲酒或其他飲食之攝取，認識其體內
      已有酒精成分殘留而可能影響其駕駛行為，對於公眾往來
      安全存在潛在威脅，即負有法規範所誡命不得駕駛動力交
      通工具之義務；至於體內酒精濃度之多寡，非經攔檢或就
      醫時之儀器檢測，一般人當無從知悉其數值高低，顯非行
      為人犯罪當時主觀認知所及之範圍，應認僅係無關故意或
      過失之「客觀處罰條件」，亦即屬於不法與罪責以外之犯
      罪成立要件，為立法者所欲規範之刑事不法行為限制其可
      罰範圍。又關於飲酒後體內殘留的酒精，何時可以代謝完
      畢、或降至法定數值以下，所負前揭不得酒後駕車之義務
      解除與否，端賴所服用酒精之質量、經過時間、自身體質
      與精神狀況等綜合因素，由行為人自行評估、確認，並承
      擔客觀檢測結果的違法風險。查本案被告於食用含酒精成
      分之薑母鴨料理後騎車上路，經測得呼氣酒精濃度為每公
      升0.46毫克，既已逾現行刑法所定每公升0.25毫克之不得
      駕車（騎車）標準，是被告上開所為，確係不能安全駕駛
      動力交通工具之犯行無訛。
（四）綜上所述，被告所辯僅係卸責之詞，無可採信。本案事證
      明確，被告犯行堪以認定，應予依法論科。
二、論罪科刑及駁回上訴之理由：
（一）核被告所為，係犯刑法第185 條之3 第1 項第1 款之不能
      安全駕駛動力交通工具罪。
（二）駁回上訴之理由：　　　　　　
　　　原審認被告犯不能安全駕駛動力交通工具罪，罪證明確，
      因而適用刑事訴訟法第449 條第1 項前段、第3 項、第45
      4 條第2 項、刑法第185 條之3第1 項第1 款、第41條第1
       項前段及刑法施行法第1 條之1 第1 項等規定，量處有
      期徒刑2 月，並諭知以新臺幣1,000 元折算1 日之易科罰
      金折算標準，經核其認事、用法並無違誤，量刑亦屬妥適
      。從而，被告上訴否認犯行，業經本院審理如前，認被告
      犯罪事證明確，其所為之辯解均難予採取，是被告上訴為
      無理由，應予駁回。
據上論斷，應依刑事訴訟法第455 條之1 第1 項、第3 項、第36
8 條，判決如主文。
本案經檢察官王啟旭聲請簡易判決處刑，檢察官張嘉婷到庭執行
職務。
中　　華　　民　　國　　110 　年　　11　　月　　29　　日
                  刑事第三庭　審判長法　官　蕭文學
　　　　　　　　　　　　　　　　　　法　官　林正忠
　　　　　　　　　　　　　　　　　　法  官  葛名翔
以上正本證明與原本無異。
本判決不得上訴。
 
                       　　　　     書記官  曾韻蒔
中　　華　　民　　國　　110 　年　　11　　月　　29　　日
附錄本案論罪科刑法條：
中華民國刑法第185條之3：
駕駛動力交通工具而有下列情形之一者，處2年以下有期徒刑，
得併科20萬元以下罰金：
一、吐氣所含酒精濃度達每公升零點二五毫克或血液中酒精濃度
    達百分之零點零五以上。
二、有前款以外之其他情事足認服用酒類或其他相類之物，致不
    能安全駕駛。
三、服用毒品、麻醉藥品或其他相類之物，致不能安全駕駛。
因而致人於死者，處3年以上10年以下有期徒刑；致重傷者，處1
年以上7年以下有期徒刑。
曾犯本條或陸海空軍刑法第54條之罪，經有罪判決確定或經緩起
訴處分確定，於五年內再犯第1項之罪因而致人於死者，處無期
徒刑或5年以上有期徒刑；致重傷者，處3年以上10年以下有期徒
刑。